【裁判字號】    94,簡上,282
【裁判日期】    950303
【裁判案由】    損害賠償
【裁判全文】
臺灣臺中地方法院民事判決             94年度簡上字第282號
上  訴  人  甲○○
訴訟代理人  廖健智  律師
複  代理人  洪明立  律師
被  上訴人  邦馳小客車租賃有限公司
法定代理人  乙○○
訴訟代理人  丁○○
上列當事人間請求損害賠償事件，上訴人對於民國九十四年八月
十八日本院豐原簡易庭九十四年度豐簡字第一六號第一審判決提
起上訴，經本院於民國九十五年二月十日言詞辯論終結，判決如
下：
    主    文
原判決關於命上訴人給付超過新臺幣壹拾參萬柒仟參佰元部分，
及該部分假執行之宣告，暨訴訟費用之裁判均廢棄。
其餘上訴駁回。
第一、二審訴訟費用由被上訴人負擔五分之三，餘由上訴人負擔
。
    事實及理由
壹、程序事項
一、按於第二審為訴之變更或追加，非經他造同意，不得為之，
    但擴張或減縮應受判決事項之聲明者，不在此限，上開規定
    於簡易訴訟程序之上訴程序準用之。民事訴訟法第四百四十
    六條第一項、第三百三十六條之一第三項分別定有明文。查
    上訴人原上訴聲明第一項為：原判決廢棄，嗣於本院民國九
    十五年二月十日審理時，變更聲明為：原判決命上訴人給付
    逾新臺幣（下同）一千七百元（及該部分金額自九十四年一
    月十九日起至清償日止按年息百分之五計算之利息及假執行
    之宣告）部分廢棄，即對於原審判決前開部分，並未表示不
    服，為減縮應受判決事項之聲明，合於前開法律規定，應予
    准許。
二、次按當事人得於訴訟繫屬中，將訴訟告知於因自己敗訴而有
    法律上利害關係之第三人。受告知人不為參加或參加逾時者
    ，視為於得行參加時已參加於訴訟，準用第六十三條之規定
    於第二審亦有適用，民事訴訟法第六十五條第一項、第六十
    七條分別定有明文。經查，本件訴訟，上訴人主張系爭車禍
    事故係與第三人丙○○及戊○○駕駛之車輛發生碰撞所致，
    上訴人對該二人有侵權行為損害賠償請求權，該二人私法上
    之地位將因本件訴訟當事人一造敗訴，致在法律上，依該裁
    判之內容或執行結果，將致受利益或不利益之結果，因而聲
    請告知丙○○及戊○○參加訴訟。本院依其聲請告知訴訟，
    並已合法送達，惟渠二人並未提出參加書狀，依據上開規定
    ，應視為於得行參加時已參加於訴訟，併此敘明。
貳、實體事項：
一、事實摘要：
(一)、被上訴人起訴主張：上訴人於民國九十三年一月十四日向被
    上訴人承租車牌號碼ＤＤ─二一三０號自小客車（以下簡稱
    系爭車輛），租期自九十三年一月十四日起至九十三年二月
    三日止，共計二十天，每日租金一千六百元，於租約屆滿後
    ，又再續租十天，至九十三年二月十三日止。詎上訴人於九
    十三年二月八日於國道三號公路北向七十四公里五五七公尺
    處，因可歸責於上訴人駕駛行為不當，致系爭車輛因遭激烈
    撞擊，使車體嚴重扭曲，變形不堪使用，上訴人依民法第一
    百八十四條第一項規定應負損害賠償責任，被上訴人所受損
    害計有：１、系爭車輛修理費一十三萬零八百六十一元；２
    、系爭車輛毀損減損之價額一十三萬元；３、修理期間三十
    五天，每日租金收入一千六百元，被上訴人所受損失營業利
    益五萬六千元；４、大牌遺失領牌費六百元；５、代辦領牌
    費用九百元；６、汽車維修鑑估費用三千元；７、輪胎更換
    定位五千元；８、租約存續中上訴人違規，由被上訴人代墊
    之罰款一千七百元；９、汽車公會鑑價證明二千元，合計損
    失三十二萬八千零六十一元（原審判決誤載合計損失三十九
    萬零六十一元）。又系爭車輛因保有車損險，獲得理賠款一
    十三萬零八百六十一元，扣除該理賠款後，上訴人尚須支付
    被上訴人損害額一十九萬九千二百元（原審判決誤載為一十
    九萬七千二百元），屢經催討，均未獲置理，爰依侵權行為
    、租賃契約及不當得利，請求上訴人給付上述金額及自九十
    四年一月十九日起，按年利率百分之五記算之利息。並於本
    院聲明：請求駁回上訴人之上訴。
(二)、上訴人則以：上訴人為寶僑家品股份有限公司（下稱寶僑公
    司）之員工，寶僑公司與被上訴人已有租車契約，員工若有
    租車需求，由寶僑公司通知被上訴人，員工至被上訴人處簽
    名即可取車，是本件租車契約之當事人應為寶僑公司與被上
    訴人，上訴人顯非契約之當事人。縱認上訴人為系爭契約之
    當事人，被上訴人所持汽車維修廠估價單及中央產物保險股
    份有限公司（以下簡稱中央產保公司）理賠單據仍無法證明
    其已受有損害。再者，被上訴人就系爭車輛之修理費用一十
    三萬零八百六十一元，已由中央產保公司理賠在案，於原審
    起訴即聲明不予請求，原審竟仍就此部分加以判決，為訴外
    裁判甚明。至於被上訴人主張大牌遺失領牌費六百元、輪胎
    更換及定位五千元，皆係訴外人愛維斯小客車租賃有限公司
    （以下簡稱愛維斯公司）所繳付，無從證明係由被上訴人支
    付。又系爭汽車因毀損減少價額十三萬，關於減少價額部分
    ，原審係依據之北市汽車商業同業公會鑑定而為認定，惟該
    鑑定僅記載事故修復後約為二十五萬元左右為宜等語，未載
    明鑑價標準，此僅鑑定人主觀臆測，原審執之為判決基礎，
    顯有未洽，被上訴人自無理由請求上訴人賠償上揭金額等語
    ，資為抗辯，並聲明：原判決除一千七百元（及該部分金額
    自九十四年一月十九日起至清償日止按年息百分之五計算之
    利息及假執行之宣告）部分外廢棄，並駁回被上訴人在一審
    之訴。
二、本件兩造經協議簡化爭點如下：
(一)、上訴人是否為租賃契約當事人？
(二)、原審判決認上訴人應給付被上訴人之車輛修理費十三萬零八
    百六十一元（中央產保公司已理賠）是否為訴外裁判？
(三)、原審准許之如下項目是否有據？
１、大牌遺失領牌費：六百元。
２、輪胎更換定位：五千元。
３、系爭受毀損車輛因毀損減少價值：十三萬元。
三、本院之判斷
(一)、關於上開爭點(一)：
    上訴人主張系爭租車契約之當事人係寶僑公司與被上訴人，
    無非係以寶僑公司新加坡分公司人員，曾於租車前詢問上訴
    人派駐臺灣時承租車輛等情為據。按，所謂契約當事人，係
    以自己名義與人訂約，為債務之負擔，而負契約責任。查系
    爭汽車出租單明白記載租車人為上訴人，而出租人即為被上
    訴人。況且，據寶僑公司於九十四年五月九日函復原審略以
    ：該公司美國母公司寶鹼集團事業規定，員工於外派返台初
    期將依職等補助租車費用，若員工不及等待外派負責單位處
    理租車事宜，則自行租車，公司於事後補貼，對於何先生（
    即指上訴人）與邦馳公司（即指被上訴人）另行簽有租車契
    約，該公司已依規定補貼費用予何先生，該公司雖與邦馳公
    司間訂有附有司機之機場接送合約，但與上述何先生與邦馳
    公司自行簽訂之合約無關等情，有該函件在卷可憑（見原審
    卷第八十一頁），即寶僑公司對員工租車，係事後補貼，而
    與被上訴人係簽訂附司機之機場接送合約，此觀被上訴人於
    原審提出之寶僑公司採購訂單、採購訂單合約及租賃價目表
    等文件（見原審卷第二十八頁至第三十三頁），益徵上開函
    文內容可堪採信，是上訴人為系爭汽車租賃之當事人，應堪
    認定。
(二)、關於上開爭點(二)：
    按除別有規定外，法院不得就當事人未聲明之事項為判決，
    民事訴訟法第三百八十八條定有明文。查被上訴人於第一審
    所為應受判決事項之聲明，係對於全部損害三十九萬零六十
    一元，扣除車損保險金額十三萬零八百六十一元後，聲明請
    求上訴人給付一十九萬九千二百元（被上訴人於原審誤寫為
    一十九萬七千二百元），原審以車損保險部分，被上訴人仍
    不免遭系爭車輛之投保公司代位請求賠償之可能，此部分金
    額自不應扣除而為判決，係就當事人未聲明之事項為判決，
    屬訴外裁判。上訴意旨指摘原判決此部分不當，求予廢棄，
    應為有理由。
(三)、關於上開爭點(三)：
    原審判決上訴人應給付之大牌遺失領牌費六百元及輪胎更換
    定位五千元部分，上訴人主張被上訴人所提出之繳費收據聯
    及統一發票收執聯，皆由訴外人愛維斯公司所繳付，無從證
    明係被上訴人所支付之費用云云。經查，大牌遺失領牌費六
    百元之收據聯，記載車主愛維斯公司，而輪胎更換定位五千
    元之統一發票則記載買受人耐斯小客車租賃有限公司（下稱
    耐斯公司），確皆非上訴人，然被上訴人之訴訟代理人即股
    東丁○○於本院審理時，到庭陳述：伊代理被上訴人向耐斯
    公司承租系爭汽車，再出租予上訴人，即以個人丁○○（原
    名蘇明德）之名義承租，故上揭收據並非被上訴人，至於耐
    斯公司與愛維斯公司係同一家公司等語，並提出發票人為蘇
    明德，受款人為耐斯公司，面額為一十二萬元支票影本三紙
    及切結書一件為證。又系爭汽車係訴外人愛維斯公司所有，
    而愛維斯公司與耐斯公司對外營業時並未區分彼此，此有被
    上訴人於原審提出之汽車新領牌照登記書、行照及耐斯小客
    車租賃合約附卷足憑（見原審卷第四十七頁、第四十八頁及
    第一三一頁），系爭汽車既係被上訴人向愛維斯公司承租，
    再租予上訴人，有關車損後之大牌遺失領牌費及輪胎更換定
    位收據，記載愛維斯公司或耐斯公司，並非可依此即謂被上
    訴人未受損害，其理至明。況上訴人對於原審判決命給付之
    代墊交通違規裁罰一千七百元部分，並未上訴，而該部分原
    審判決所據之裁罰收據聯上記載係「蘇明德」，亦非被上訴
    人，上訴人對此既認被上訴人之請求為有理由（而未對此部
    分判決上訴），則上開大牌遺失領牌費六百元及輪胎更換定
    位五千元部分，基於相同理由，被上訴人以前揭收據聯，應
    亦堪證明受有損害。上訴人僅以收據上之簽名並非被上訴人
    ，主張被上訴人未受有損害，尚難憑採。至於原審判決上訴
    人應給付系爭車輛因毀損減少價值十三萬元部分，上訴人主
    張原判決所憑之臺北市汽車商業同業公會鑑定函件，未載明
    鑑價標準，純為鑑定人之主觀臆測，然鑑定乃係以自己之特
    別知識，於他人之訴訟，就特定事項報告、提供其判斷意見
    之人，即就客觀事實，提出主觀之專業判斷，而臺北市汽車
    商業同業公會承辦中古車價鑑價業務，於此領域有其專業性
    ，上訴人空言主張上揭鑑定報告有欠公正，未提出所憑證據
    ，其主張尚難採信。是原審此部分之認定，並無不當，上訴
    人之抗辯，尚非可採。
(四)、綜上所述，上訴人主張原審就被上訴人未請求之十三萬零八
    百六十一元修車費部分判命上訴人給付，為訴外裁判，為有
    理由。至於原審判決命上訴人給付之大牌遺失領牌費六百元
    、輪胎更換定位五千元及毀損減少價值十三萬元部分，上訴
    人主張則均不足採，已如前述。是以，被上訴人依租賃契約
    等法律關係，請求上訴人賠償十三萬七千三百元（其中一千
    七百元未據上訴人提起上訴而已確定），及該部分金額自九
    十四年一月十九日（即原審首次言詞辯論期日翌日）起至清
    償日止，按法定利息，即年利率百分之五計算之利息，為有
    理由，應予准許，逾此之請求，則為無理由。原審就上開應
    准許部分，為被上訴人勝訴之判決，並依民事訴訟法第三百
    八十九條第一項第三款規定，依職權宣告假執行，於法並無
    不合，上訴意旨就此部分指摘原判決不當，求予廢棄，為無
    理由，應予駁回。至於原審命上訴人給付超過前開金額部分
    ，則於法無據，上訴意旨就此指摘，求予廢棄，即為有理由
    ，應予廢棄。
參、本件事證已臻明確，兩造其餘之陳述及攻擊防禦方法，經審
    酌核與判決之結果不生影響，不再一一論述，附此敘明。
肆、結論：本件上訴為一部有理由，一部無理由，依民事訴訟法
    第四百三十六條之一第三項、第四百五十條、第四百四十九
    條第一項、第七十九條，判決如主文。
中    華    民    國    95    年    3    月    3      日
                  民事第四庭審判長法  官  洪碧雀
                                  法  官  羅智文
                                  法  官  曹宗鼎
以上正本係照原本作成
不得上訴
中    華    民    國    95    年    3    月    3      日
                                  書記官


司法院資訊處製作；財團法人民間司法改革基金會備份。
